臺灣高等法院民事判決
109年度上國易字第10號
上  訴  人  甲男      姓名住所詳對照表
兼  法  定
代  理  人  甲男之父  同上
            甲男之母  同上
共      同
訴訟代理人  蘇家宏律師
            周安琦律師
被 上訴 人  桃園市立○○國民中學

法定代理人  傅瑜雯  
訴訟代理人  謝清昕律師
複 代理 人  謝宇豪律師
被 上訴 人  乙○○ 

訴訟代理人  侯雪芬律師
            柳慧謙律師
上列當事人間請求國家損害賠償事件，上訴人對於中華民國109
年2月14日臺灣桃園地方法院108年度國字第7號第一審判決提起
一部上訴，本院於109年9月22日言詞辯論終結，判決如下：
    主      文
原判決關於駁回上訴人甲○後開第二項之訴部分，暨訴訟費用之
裁判（除確定部分外）均廢棄。
上開廢棄部分：㈠被上訴人乙○○應給付上訴人甲○新臺幣捌萬元，
及自民國一０八年六月十四日起至清償日止，按年息百分之五計
算之利息。㈡被上訴人桃園市立○○國民中學應給付上訴人甲○新臺
幣捌萬元，及自民國一０八年六月十四日起至清償日止，按年息
百分之五計算之利息。㈢上開所命給付，於任一被上訴人已為給
付後，其他被上訴人於其給付範圍內，同免給付責任。
其餘上訴駁回。
第一審（除確定部分外）及第二審訴訟費用，由上訴人甲○之父
、甲○之母各負擔百分之十五，上訴人甲○負擔百分之六十五，餘
由被上訴人負擔。
    事實及理由
壹、程序方面
一、本件上訴人甲○為12歲以上未滿18歲之少年，本於國家賠償
    及侵權行為法律關係起訴請求被上訴人連帶賠償，依兒童及
    少年福利與權益保障法第69條第1項、第2項、第49條等規定
    ，本判決不得揭露其本人及法定代理人姓名、住居所或其他
    足資識別其身分之資訊，爰將上訴人之身分資訊以代號表示
    ，並另製作其等真實姓名對照表密封附卷，合先敘明。
二、次按依國家賠償法請求損害賠償時，應先以書面向賠償義務
    機關請求之。賠償義務機關對於前項請求，應即與請求權人
    協議。協議成立時，應作成協議書，該項協議書得為執行名
    義。賠償義務機關拒絕賠償或自請求之日起逾30日不開始協
    議，或自開始協議之日起於60日協議不成立時，請求權人得
    提起損害賠償之訴，國家賠償法第10條、第11條第1項本文 
    分別定有明文。查上訴人前於108年1月22日以書面向被上訴
    人桃園市立○○國民中學（下稱○○國中）請求國家賠償，經○○
    國中於108年2月27日以ＯＯ學字第1080001451號函覆拒絕賠償
    ，有國家賠償請求書、函文及拒絕賠償理由書在卷可憑（見
    原審卷一第21至33頁），上訴人已履行國家賠償法規定法定
    書面協議先行程序，其提起本件國家賠償訴訟，要屬適法。
貳、實體方面
一、上訴人主張：上訴人甲○自104年11月至106年9月間就讀○○國
    中，被上訴人乙○○（下以姓名稱之，與○○國中合稱被上訴人
    ）擔任甲○班級導師及公民科老師。乙○○於上開期間，在如
    附表所示起迄時間對甲○為如附表所示次數之侵害行為，致
    甲○每日害怕上學、大哭、無法安穩入睡、無暇顧及學習，
    患有適應障礙合併憂鬱、焦慮等症狀，上訴人甲○之父、甲○
    之母（下與甲○合稱上訴人）因甲○患有前開病症須照護亦遭
    受精神上損害。爰依國家賠償法第2條第2項前段、民法第18
    4條第1項前段、第2項、第186條、第195條第1項、第3項規
    定，求為命：○○國中分別給付甲○、甲○之父、甲○之母新臺
    幣（下同）300萬元本息、30萬元本息、30萬元本息；乙○○
    分別給付甲○、甲○之父、甲○之母300萬元本息、30萬元本息
    、30萬元本息，如任一被上訴人已為給付，其他被上訴人於
    其給付範圍內，同免給付責任之判決。並陳明願供擔保，請
    准宣告假執行。
二、被上訴人則以：
  ㈠○○國中方面：
　　上訴人未特定乙○○侵害行為時間、地點、行為態樣，及提出
    相關證據，亦未說明該等行為與甲○症狀間之因果關係。依
    訴外人國防醫學院三軍總醫院(下稱三軍總醫院)107年11月1
    3日門診病歷，甲○自述國、高中皆有無法適應學校生活之情
    形，107年12月4日病歷並記載甲○之母有失眠治療中、焦慮
    情形，顯示甲○之病症可能與家族病史有關，難認係乙○○之
    行為造成。另伊於接獲疑似師生間性騷擾案之檢舉，旋即於
    106年9月29日召開性別平等教育委員會（下稱性平會）受理
    及進行調查，並作成第0000000號案調查報告，認定乙○○之
    行為符合性騷擾行為且情節重大，決議予以解聘，經桃園市
    政府訴願決定撤銷命伊另為適法處分後，性平會再作成第00
    00000號案重新調查報告（與原調查報告合稱系爭調查報告
    ），已依法處理本件性騷擾事件，並無怠於執行職務，且系
    爭調查報告僅認定乙○○言行構成性騷擾行為，未認定乙○○有
    上訴人其餘列舉侵害行為等語，資以抗辯。
  ㈡乙○○方面：
    伊為甲○取綽號「○○」廣泛用於有名人物、企業、動漫，非
    不雅綽號，伊亦無毆打甲○。且系爭調查報告皆未將上訴人
    主張列為伊之不當行為，如附表編號9暑輔期間行為，業經
    臺灣桃園地方檢察署（下稱桃園地檢署）檢察官107年度偵
    字第00000號為不起訴處分，甲○於106年9月開學後僅出勤3
    日，伊亦無如附表編號10之行為。再者，甲○於107年11月20
    日初診，距其主張最近之侵權行為時點（106年9月）已有1
    年2個月，而適應障礙症為個人在壓力事件後的3個月內出現
    的情緒或行為症狀，且在壓力源停止後症狀未超過6個月的
    一種心理反應，難認甲○病症與伊行為有相當因果關係。縱
    上開侵權行為屬實且與甲○病症有因果關係，衡以甲○之母與
    伊向來保持良好溝通，卻從未對伊反應過本件主張任何事實
    ，且伊亦曾獲選優良教師，○○國中家長對本件以連署書表達
    支持之意，況伊已遭停職1年6個月，現僅能在超商打工，上
    訴人請求慰撫金過高等語，資為抗辯。
三、原審為上訴人全部敗訴之判決，上訴人僅就其中140萬元敗
    訴部分聲明不服，提起一部上訴（其餘未上訴部分，業已確
    定，下不贅述），並上訴聲明：㈠原判決關於駁回上訴人後
    開第二項之訴部分廢棄。㈡上開廢棄部分：⒈○○國中應給付甲
    ○100萬元、給付甲○之父20萬元、給付甲○之母20萬元，及均
    自起訴狀繕本送達翌日起至清償日止，按年息5％計算之利息
    ；⒉乙○○應給付甲○100萬元、給付甲○之父20萬元、給付甲○
    之母20萬元，及均自起訴狀繕本送達翌日起至清償日止，按
    年息5％計算之利息；⒊如任一被上訴人已為給付，其他被上
    訴人於其給付範圍內，同免給付責任。被上訴人則答辯聲明
    ：上訴駁回。
四、按當事人主張有利於己之事實者，就其事實有舉證之責任，
    民事訴訟法第277條前段定有明文。次按政府機關依國家賠
    償法第2條第2項前段規定所負損害賠償責任，係就公務員職
    務上侵權行為所負之間接責任，必先有特定之公務員於執行
    職務行使公權力時，因故意或過失不法侵害人民之自由或權
    利，該特定公務員之行為已構成職務上之侵權行為時，國家
    始應對該受損害之人民負賠償責任，此觀國家賠償法第2條
    第2項規定自明。兩造不爭執乙○○擔任甲○就讀○○國中期間之
    班級導師及公民科老師等情，上訴人主張乙○○在如附表所示
    時間對甲○為附表所示侵權行為，為被上訴人所否認，揆之
    前揭說明，即應由上訴人就此負證明責任。經查：　　
　㈠上訴人主張乙○○有如附表編號1及編號8之侵害行為，乙○○不否認有用麥克風、水管、鏟子或手上的東西敲頭，但辯稱是上課時同學放空或亂講話，會請同學上來以手上有的東西輕輕提醒他們，不是只有針對甲○等語，核與證人即甲○當時同班同學丙○○證稱：乙○○有拿麥克風打甲○的頭，因為考試成績不好，我覺得力道還好，不記得有拿水管毆打甲○等語（見原審卷二第137、142、144頁）；及證人即甲○當時同班同學丁○○證稱：對於乙○○是否有拿麥克風用力敲打甲○的頭沒有印象，當時因為大家吵鬧，乙○○拿麥克風輕輕的扣一下甲○的頭，一次大概打1、2下等語（見原審卷二第146至148頁）；另當時甲○同班同學證人戊○○證稱：乙○○會拿水管輕輕的敲同學的頭，他叫學生到台上去給他敲，上課講話或被別課老師告狀的同學，就會被乙○○叫到台上輕輕敲頭，並對該學生講說下次不要再被告狀，伊被乙○○打過3次，甲○比伊多次，老師有用鏟子打學生的頭，但是輕輕的打，同學會討論，覺得這樣的處罰還好，因為只是輕輕的打等語（見本院卷第172至173、175頁）大致相符，與上訴人主張情節相去甚大，可認乙○○確係為制止學生不當或違規行為，以手頭上東西如麥克風、水管、鏟子敲頭，然力道尚稱輕微，不致對學生身體造成傷害或有意羞辱之舉；此外，上訴人復未能證明乙○○以麥克風、水管等「毆打」甲○頭部，造成其頭部傷害等情，則其等主張乙○○以如附表編號1、編號8之行為對甲○構成侵權行為云云，尚無可取。
　㈡上訴人主張乙○○曾對甲○為如附表編號2之侵害行為，乙○○自
    承有設置「三寶座」以管理班上秩序，分開班上吵鬧的同學
    ，其安排甲○坐三寶座，並無霸凌甲○之意等語，核與丁○○證
    稱：乙○○在同學吵鬧的時候會處罰同學坐「三寶座」（見原
    審卷二第149頁）；及戊○○證稱：三寶是上課比較不聽話、
    不乖，會干擾其他的同學的人，甲○經常是三寶，原因是他
    會在上課時聊天，干擾其他同學，考完試以後全班都會換座
    位，三寶也有可能因為當時不乖，被老師換到三寶的位置等
    語（見本院卷第171至172頁）證述情節相符，堪信乙○○確係
    為管理班上秩序，將上課時聊天、干擾其他同學學習之學生
    ，安排至特定座位予以看管之管教方式。且依學校訂定教師
    輔導與管教學生辦法注意事項第22條第1項第3款規定，教師
    基於引導學生發展之考量，衡酌學生身心狀況後，得採取在
    教室內適當調整座位之一般管教措施，則乙○○為管理班級秩
    序，採此管教方式對學生權益侵害不致過大，尚無從認定乙
    ○○係以羞辱甲○之目的，長期將甲○安排坐在「三寶座」。是
    上訴人主張乙○○為達羞辱甲○之目的，對甲○為如附表編號2
    之侵害行為云云，即非可採。
　㈢上訴人主張乙○○對甲○為如附表編號3之侵害行為，為被上訴人所否認。依上訴人主張事發時在場見聞之丙○○證稱：伊不記得乙○○有辱罵甲○及打耳光之情形（見原審卷二第142頁），則上訴人主張乙○○以：「○○，為什麼你他媽的那麼廢，操你媽，你補那麼多習還是考不及格，幹！幹！幹！」辱罵甲○，並邊打耳光、呼巴掌等情，既未提出其他證據證明，自無可取。而上訴人主張甲○被罰跑操場昏倒等情，固提出記載甲○於跑步後頭暈、心悸、臉色蒼白，明顯心肺功能不足之診斷證明書為證（見本院卷第157頁），惟依丙○○證稱：甲○曾被乙○○記缺點而處罰跑操場，不記得甲○有因為罰跑操場而被送至保健室等語（見原審卷二第143頁）；戊○○證稱：週三週會、班會乙○○會叫大家下去跑步，但伊都用走的，二、三堂課跑步或走路，沒有規定要走幾圈，只是讓大家運動，伊知道有人不舒服送去保健室，但不知道是誰，伊記得只發生過一次，是禮拜三週會、班會的時候等語（見本院卷第173至174頁），堪認乙○○有於週會、班會時要求同學跑操場運動，但並未硬性規定要一直跑或跑幾圈。是縱甲○曾遭乙○○記缺點被處罰跑操場，並因此頭暈、心悸、暈倒，依上開證人證述，亦難認乙○○有故意或過失侵害甲○之情。另上訴人未能提出證據證明乙○○有以「腎虧」等語嘲笑甲○，其主張因乙○○如附表編號3之行為受侵害云云，亦非可採。
　㈣上訴人主張乙○○對甲○為如附表編號4之侵害行為，乙○○固承
    認其有為甲○取綽號「○○」，但辯稱沒有惡意等語（見本院
    卷第164至165頁）。查丙○○、丁○○均證稱：不清楚「○○」是
    誰取的，但「○○」並無任何涵義、無表示腦殘、白癡或男性
    生殖器官意思等語（見原審卷二第139至140頁、149至150頁
    ）；戊○○亦證稱：伊叫甲○全名，但有同學叫他○○，應該沒
    有特別的意思，是他的姓而已，他沒有叫我們不要叫他○○，
    如果叫他○○的話，他會回應等語（見本院卷第174頁），尚
    難認乙○○以「○○」綽號稱呼甲○，即有腦殘、笨蛋等貶抑之
    意，或以性暗示生殖器等意涵方式嘲諷甲○。是上訴人主張
    乙○○稱呼甲○為「○○」，對其有侮辱之意云云，尚嫌無據。
　㈤上訴人主張乙○○有如附表編號5之侵害行為乙情，乙○○固不否
    認有要甲○做伏地挺身，但否認曾說：「要像A片裡面的男優
    在跟幹女優一樣要呈90度」等語，惟丙○○證稱：乙○○於105
    年2月至106年9月期間，偶爾會在班上要求甲○做伏地挺身，
    並對甲○說「要向A片裡的男優在幹女優一樣，要成90度」之
    話語（見原審卷二第140頁），另與甲○及丙○○同班之關係人
    丙生於系爭調查報告中亦證稱：「（老師會不會跟你說要求
    你姿勢…譬如說就像是A片中男主角跟女主角就是男上女下之
    類的要這樣打直什麼之類的）好像有，就是同學作的姿勢很
    像，然後他就講，…他說那個姿勢好像在性愛的姿勢，…就是
    有做過的應該都有這樣被講過」等語（見原審卷一第47頁）
    ，且本院當庭問及：「有無講過要像A片裡面的男優幹女優
    等語？」，乙○○僅答稱：伊記得不是很清楚…伊只是要他們
    動作確實，以免傷害到身體，主要是提醒的作用等語（見本
    院卷第166頁），亦未全然否認曾有說過這樣的話，堪認乙○
    ○確曾於甲○做伏地挺身時，對甲○說「要像Ａ片裡面的男優在
    跟幹女優一樣要呈90度」之不當言語。
　㈥上訴人主張乙○○有如附表編號6之侵害行為，乙○○自陳有可能
    這樣罵過，但應係偶發等語（見本院卷第167頁），參照丙○
    ○證稱：有聽過乙○○講過「腦袋裝精液、耳朵長包皮」等語
    （見原審卷二第141頁），及○○國中學生關係人丙生於系爭
    調查報告中陳稱：班上所有男生都被老師講過「腦袋裝精液
    、耳朵長包皮」等語（見原審卷二第49頁），關係人己生亦
    陳稱：「（你有聽過B老師〈即乙○○〉講過類似譬如說耳朵長
    包皮啊、腦袋裝精液之類的話。）有…就是他講了很多次，
    學生還問過這樣的問題，他就會有一點生氣，就會開玩笑講
    。（老師用這個話罵其他的同學過？）只有他問而已，所以
    老師只有罵過他。」（見原審卷一第48至49頁），堪信乙○○
    確有以「腦袋裝精液、耳朵長包皮」辱罵甲○。
　㈦上訴人主張乙○○有如附表編號7之侵害行為，乙○○則辯稱：伊係因怕影響上課秩序，先幫甲○保管，要甲○下課後再來拿，卻在上課在黑板抄筆記時，轉身發現甲○手上拿著脆笛酥，一時太生氣才將脆笛酥搗碎倒掉，但沒有將甲○帶到導師辦公室打他或罵他等語，核與丁○○證稱：乙○○有沒收甲○帶到班上的脆笛酥，因為大家下課都想拿，都會變得很亂，所以直接沒收就不會有人亂，沒收之後乙○○將其敲碎，為何敲碎沒有印象等語（見原審卷二第147至148頁）；及戊○○證稱：有一次甲○帶脆笛酥來學校，老師同意他下課吃，但是其他老師說甲○又在上課時偷吃，乙○○就很生氣的沒收脆笛酥，後來又被甲○和其他同學拿出來偷吃，乙○○在他的課堂發現脆笛酥被拿出來，就很生氣，將脆笛酥弄碎，說以後不要再發生這種事，當時同學都有嚇到，他當時看起來真的非常生氣等語（見本院卷第173、176頁）大致相符，顯見乙○○是因甲○偷吃經其沒收之脆笛酥，生氣甲○未遵守課堂秩序而將脆笛酥搗碎，尚難認乙○○故意將脆笛酥搗碎用以羞辱甲○。是上訴人據此主張乙○○有侵權行為等情，尚無可取。
  ㈧上訴人主張乙○○有如附表編號9及編號10之侵害行為云云，惟
    未能舉證以實其說，且關於附表編號9發生情節，甲○陳稱：
    有一次乙○○將伊叫到學校的角落，乙○○坐在樓梯比較高的地
    方，要伊坐在地板上，看過去就可以看到乙○○寬鬆的短褲裡
    面…當時只有乙○○與伊在場，同學都在上英文課，伊被叫出
    去講了3小時，3堂課都沒有上到課，老師會常常叫同學去私
    談，地點可能是別的教室或角落裡，也有可能是導師辦公室
    等語（見本院卷第168至169頁），乙○○則陳稱：因有同學懷
    疑甲○未關洗手台水龍頭，加上甲○之母提及甲○早餐烤雞被
    偷吃，所以留甲○下來問問題，伊當時穿短褲，但未覺得會
    有人特別注意到伊短褲內部，伊花一節課一個一個問班上同
    學，也把甲○和幾個同學合起來問10到20分鐘，再分開各自
    問10至20分鐘，沒有甲○所述3小時那麼久，甲○之母之後情
    緒爆發，說5位同學對甲○不好等語（見本院卷第169頁），
    可見乙○○係為處理班上事務約談包含甲○在內學生，尚難認
    有何使甲○觀看其穿著短褲方式來騷擾或羞辱甲○之情。至附
    表編號10之情節，亦未據上訴人舉證以實其說，難認上訴人
    此部分主張為可信。  
五、按本法所稱公務員者，謂依法令從事於公務之人員；公務員
    於執行職務行使公權力時，因故意或過失不法侵害人民自由
    或權利者，國家應負損害賠償責任。公務員怠於執行職務，
    致人民自由或權利遭受損害者亦同；前項情形，公務員有故
    意或重大過失時，賠償義務機關對之有求償權，國家賠償法
    第2條定有明文。又所謂行使公權力，係指公務員居於國家
    機關之地位，行使統治權作用之行為，並包括運用命令及強
    制等手段干預人民自由及權利之行為，以及提供給付、服務
    、救濟、照顧等方法，增進公共及社會成員之利益，以達成
    國家任務之行為。各公立學校教師之教學活動，係代表國家
    為保育活動，屬給付行政之一種，亦屬行使公權力之行為。
    準此以觀，國民中學之教學活動，應屬公務員執行職務行使
    公權力之行為，有國家賠償法之適用，公立學校教師係上開
    規定所稱依法令從事於公務之人員。再按公務員因故意違背
    對於第三人應執行之職務，致第三人受損害者，負賠償責任
    ；其因過失者，以被害人不能依他項方法受賠償時為限，負
    其責任，民法第186條第1項定有明文。經查：
　㈠教師為強化或導正學生良好行為及習慣或維護教學秩序等目
    的，固得對學生實施各種有利或不利之集體或個別處置，此
    為教師輔導教育學生工作之一環，惟所採取手段不應包含不
    當體罰、誹謗、公然侮辱、恐嚇及身心虐待等使學生身體客
    觀上受到痛苦或身心受到侵害之行為，否則已逾越正當、合
    理教育目的。查乙○○於擔任甲○導師期間，曾以如附表編號5
    、6之具有性意味之言詞辱罵甲○，使甲○在同學面前陷於遭
    羞辱之難堪狀態，除減損甲○聲譽外，亦足以影響甲○人格尊
    嚴與學習表現，已不法侵害甲○名譽權，構成民法第184條第
    1項前段之侵權行為。又乙○○明知如附表編號5、6之言詞足
    使甲○名譽受損，卻仍執意為之，顯具有侮辱甲○之故意，且
    已逾越教師所為管教行為之合乎比例與合理原則，自屬故意
    違背職務之行為，合於民法第186條第1項前段所規範故意違
    背對於第三人應執行之職務，是甲○依民法第186條第1項規
    定請求乙○○負民法侵權行為損害賠償責任，自屬有據。雖○○
    國中辯以其已依法處理本件性騷擾事件，並無怠於執行職務
    之情事云云，然甲○自104年11月至106年9月間在○○國中就讀
    期間，乙○○在處罰同學做伏地挺身時，對學生說類如附表編
    號5之不當話語，也會在課堂中以如附表編號6所示話語辱罵
    同學，講過不止一次等情，業據○○國中學生甲生（見限閱卷
    第107頁）、乙生（見限閱卷第114、115頁）、丙生（見限
    閱卷第124、125、126頁）、己生（見限閱卷第138頁）、辛
    生（見限閱卷第154頁）於系爭調查報告調查時陳述明確，
    亦有學生陳稱曾向導師反應，希望導師與乙○○溝通等語，可
    見乙○○在近2年之教學期間，已多次對學生（包含甲○）陳述
    不當言語，詎○○國中迄至106年9月28日始為調查（見原審卷
    一第20頁），難認無怠於執行職務之情事。是甲○依國家賠
    償法第2條第2項之規定，請求○○國中負國家賠償責任，並與
    乙○○之侵權行為賠償責任負不真正連帶賠償，為有理由。
　㈡再按不法侵害他人之身體、健康、名譽、自由、信用、隱私
    、貞操，或不法侵害其他人格法益而情節重大者，被害人雖
    非財產上之損害，亦得請求賠償相當之金額，民法第195條
    第1項前段亦定有明文。查甲○就讀○○國中期間，曾遭乙○○以
    如附表編號5、6之話語辱罵，已如前述。上訴人雖主張甲○
    因此產生焦慮狀況，罹患適應障礙合併憂鬱、焦慮等病情，
    並提出三軍總醫院107年12月4日出具診斷證明書、聖保祿醫
    院109年4月9日出具診斷證明書為證（見原審卷一第57頁、
    本院卷第77頁），惟甲○於106年8月間曾因遭其他同學指責
    破壞班上洗手台與其他同學產生爭議，而由學校介入處理，
    則甲○於106年8月31日因焦慮狀況、自述有壓力及適應問題
    而至聖保祿醫院就醫，尚難認與乙○○所為如附表編號5、6之
    行為有關；又甲○於106年9月即自○○國中轉學，不再受乙○○
    之管教與監督，為兩造所不爭執，然其至107年11月20日始
    經三軍總醫院診斷罹患適應障礙合併憂鬱、焦慮等病情，甲
    ○就醫時雖自陳國二開始常被老師針對，逐漸害怕去學校，
    但其亦陳稱目前高中一年級老師會在上課時間約談自己，被
    老師挑剔，仍無法適應學校生活等語，且甲○主要表現症狀
    在入睡困難，並陳稱自高中休學後，心情較好等情，有三軍
    總醫院病歷可稽（見原審卷二第111至115、123、127頁），
    可認甲○於107年11月間至三軍總醫院就診時，因面臨高中學
    校生活之心理壓力，直接造成混和焦慮及憂鬱情緒之適應障
    礙症，尚難認甲○罹患該病症與乙○○1年前之上開行為間具有
    相當因果關係。惟本院審酌甲○在○○國中就讀期間身心發育
    尚未成熟，原應有健全之學校學習過程與經驗，卻遭乙○○以
    如附表編號5、6之言語辱罵，致其名譽權遭受侵害，所受身
    心痛苦非輕，本院衡酌甲○身分、地位、經濟能力、受侵害
    以及○○國中為國民教育專責學校，其所屬教師未能專業施教
    等情狀，認甲○請求8萬元精神慰撫金為適當；逾此部分之請
    求，則無理由。
六、又按民法第195條第1項有關被害人就其人格法益受侵害，得
    請求賠償非財產上損害之規定，於不法侵害他人基於父、母
    、子、女或配偶關係之身分法益而情節重大者，準用之，觀
    諸民法第195條第3項規定至明。依該條項立法理由所示：「
    身分法益與人格法益同屬非財產法益…惟對身分法益之保障
    亦不宜太過寬泛。鑑於父母或配偶與本人之關係最為親密，
    基於此種親密關係所生之身分法益被侵害時，其所受精神上
    之痛苦最深，故明定…情節重大者，始受保障。例如未成年
    子女被人擄略時，父母監護權被侵害所受精神上之痛苦。又
    如配偶之一方被強姦，他方身分法益被侵害所致精神上之痛
    苦等是，爰增訂第三項準用規定，以期周延。」，應認民法
    第195條第3項應限於侵害父母子女或配偶間基於親情、倫理
    所為之生活扶持或保護及教養權利與義務等身分上法益，且
    其情節屬重大者，始得請求。查甲○罹患混和焦慮及憂鬱情
    緒之適應障礙症與○○國中及其教師乙○○所為如附表編號5、6
    之行為不具相當因果關係，已如前述，且甲○縱罹患該病症
    ，其日常活動能力似無顯著減損，與甲○之父、甲○之母互動
    溝通亦無障礙存在，上訴人間之倫理親情、生活扶持或甲○
    父母對甲○之保護教養權利，均未因此減少或喪失，自難認
    屬甲○父母之身分權遭侵害且「情節重大」情形，是甲○父母
    請求被上訴人以不真正連帶方式各賠償其精神慰撫金20萬元
    云云，自無理由。　
七、綜上所述，上訴人依國家賠償法第2條第2項前段、民法第18
    4條第1項前段、第186條、第195條第1項規定，請求○○國中
    給付甲○8萬元，及自108年6月14日（送達回證見原審卷一第
    273頁）起至清償日止，按年息5％計算之利息；請求乙○○給
    付甲○8萬元，及自108年6月14日（送達回證見原審卷一第27
    5頁）起至清償日止，按年息5％計算之利息；且如任一被上
    訴人已為給付，其他被上訴人於其給付範圍內同免給付責任
    ，為有理由，應予准許；逾此部分請求，為無理由，不應准
    許。原審就上開應准許部分，為上訴人甲○敗訴之判決，尚
    有未洽，上訴意旨求予廢棄改判，為有理由，爰由本院予以
    廢棄改判如主文第2項所示。至於上訴人之請求不應准許部
    分，原判決為上訴人敗訴之判決，並駁回其假執行之聲請，
    經核於法並無不合，上訴意旨求予廢棄改判，為無理由，應
    予駁回。
八、本件事證已臻明確，兩造其餘攻擊防禦方法及所提證據，經
    本院審酌後，認均不足以影響判決之結果，爰不逐一詳予論
    駁，併此敘明。
九、據上論結，本件上訴為一部有理由，一部無理由，依民事訴
    訟法第450條、第449條第1項、第79條，判決如主文。
中　　華　　民　　國　　109 　年　　10　　月　　20　　日
                      民事第四庭    
                        審判長法  官  傅中樂
                              法  官  趙伯雄
                              法  官  管靜怡
正本係照原本作成。
本件正本關於被隱蔽人之身分資料係依兒童及少年福利與權益保
障法第69條第2項之規定隱蔽之。
兩造均不得上訴。
中　　華　　民　　國　　109 　年　　10　　月　　20　　日

　　　　　　　　　　　　　    書記官  蕭進忠　　
　　　　　　　　　　　　　　　　　　　　　　
附表：
編號 起迄時間 侵害行為 次數 1 104年11月至106年9月間 乙○○心情不悅，便持麥克風毆打甲○頭部，造成淤血之損害及心理恐懼。 於此期間每天1次。 2 104年12月至106年9月間 甲○因遭同學誣賴戳己○○同學屁眼，乙○○未予甲○任何辯解機會，便要求甲○日後只能坐講台前、垃圾桶旁及教室後門座位（乙○○惡意稱之為【三寶座】，以達羞辱甲○之目的），直至甲○國三轉學為止。 甲○於此期間每天坐乙○○指定之座位。 3 105年1月至106年9月間 國二下學期段考結束後，因甲○平均成績不及格，遭乙○○辱罵髒話「○○，為什麼你他媽的那麼廢，操你媽，你補那麼多習還是考不及格，幹！幹！幹！」並邊打耳光、呼巴掌。另乙○○經常無故記甲○缺點，記一點須跑操場一圈，甲○莫名被記15個缺點，遭要求連續三節課跑操場15圈，險些昏倒，幸由己○○同學自發性背送學校保健室，再由保健室來電要甲○之母自行帶回送醫，期間乙○○均無聞問，甚至以「腎虧」嘲笑甲○。 於此期間每週三上午1 次（其中經甲○之母送醫者有3 次）。 4 105年2月至106年9月間 乙○○無故與班上同學一同嘲笑甲○，為其取不雅綽號「○○」（意指腦殘、白癡、男性生殖器官）。 於此期間每天多次。 5 105年2月至106年9月間 乙○○無故要求甲○做伏地挺身，並稱：「要像Ａ片裡面的男優在跟幹女優一樣要呈90度」。  於此期間約2 至3天一次。 6 105年2月至106年9月間 乙○○於全班同學面前對甲○口出穢言：「腦袋裝精液」、「耳朵長包皮」。   於此期間約2 至3天一次。 7 105年3月間某日 甲○因攜帶一桶脆笛酥到學校，以便下課肚子餓時食用，卻遭乙○○沒收，乙○○雖告以下課時仍可至老師辦公桌食用，惟甲○前往食用後，乙○○竟告以因甲○偷吃遭沒收的餅乾，便於全班同學面前將甲○之脆笛酥整桶搗碎，直接灑在甲○面前，以達羞辱甲○目的。 1次。 8 105年5月至106年8月間 乙○○時有持水管毆打甲○之頭部至少20次（每次超過80下）之情事，造成挫傷及瘀血之損害，令甲○恐懼不已。 於此期間每天。 9 106年8月暑輔期間 乙○○該日穿著寬鬆短球褲，無故要求甲○坐在地上（眼睛可直視球褲內生殖器之角度），聽乙○○羞辱一整個上午（3 小時）無法上課。 1次。 10 106年9月至甲○轉學 自國三開學起，乙○○每堂下課時間巡堂時，都特別站在甲○旁邊狠瞪，造成其心理巨大恐懼。  於此期間每天多次。